【裁判字號】    97,易,3274
【裁判日期】    970922
【裁判案由】    傷害
【裁判全文】
臺灣臺中地方法院刑事判決              97年度易字第3274號
公  訴  人  臺灣臺中地方法院檢察署檢察官
被      告  丙○○
            丁○○
            乙○○
            甲○○
上列被告因傷害案件，經檢察官提起公訴（97年度偵字第14751號）
，本院判決如下：
    主    文
丙○○、丁○○、乙○○共同傷害人之身體，各處拘役伍拾伍日
，如易科罰金，均以新臺幣壹仟元折算壹日。
甲○○無罪。
    犯罪事實
一、丙○○與丁○○均為乙○○之友人，丙○○亦與王家原相識
    ，乙○○與甲○○係鄰居，2人間素有嫌隙。丙○○、丁○○及乙○○3人，於民國97年4月24日晚上9時40分許，在乙○○位在臺中縣沙鹿鎮○路里○○○街231號住處前談話，
    見甲○○站在其位於臺中縣沙鹿鎮○○○街241號住處前咆
    哮，丙○○遂走至甲○○之住處前，與甲○○發生口角爭執
    ，丙○○因之拉扯甲○○之衣領，丁○○及乙○○見狀亦先
    後至甲○○之住處前，乙○○、丙○○及丁○○等3人，遂
    共同基於普通傷害之犯意聯絡，共同架住甲○○，先後由丁○○、乙○○及丙○○徒手或腳踢方式，毆打甲○○之頭部
    、身體等處，致甲○○因此受有左前額、左顴擦傷、前胸、
    鼻部挫傷、頭皮血腫、上唇、左肩及左手臂瘀傷等傷害。
二、案經乙○○、丙○○、丁○○及甲○○分別訴由臺中縣警察
    局清水分局報請臺灣臺中地方法院檢察署檢察官偵查起訴。
    理    由
壹、本案證據能力之說明
    按「被告以外之人於審判外之陳述，雖不符前4條（指刑事
    訴訟法第159條之1至第159條之4）之規定，而經當事人於審
    判程序同意作為證據，法院審酌該言詞陳述或書面陳述作成
    之情況，認為適當者，亦得為證據」，又「當事人、代理人
    或辯護人於法院調查證據時，知有第159條第1項不得為證據
    之情形，而未於言詞辯論終結前聲明異議，視為有前項之同
    意」，刑事訴訟法第159條之5第1項、第2項亦有明文。本件
    被告4人就檢察官提出之證據之證據能力，均未於言詞辯論
    終結前聲明異議，自視為同意，合先敘明。
貳、有罪部分
一、訊據被告丙○○、丁○○、乙○○對上揭時地之傷害犯行於
    本院均坦承不諱，核與告訴人甲○○之指訴相符，並有告訴
    人提供之住處監視錄影光碟及光碟翻拍相片、光田綜合醫院
    診斷證明書（警卷第27頁）在卷可佐，足認被告丙○○、丁○○、乙○○上揭自白與事實相符，事證明確，被告丙○○
    、丁○○、乙○○上揭犯行均堪認定。
二、核被告丙○○、丁○○、乙○○所為，均係犯刑法第277條
    第1項之普通傷害罪。被告乙○○、丙○○、丁○○3人間就
    本件傷害犯行，有犯意聯絡及行為分擔，均為共同正犯。爰
    審酌被告丙○○、丁○○、乙○○均年逾30歲，未思以溝通
    方式解決雙方紛爭，僅因口角細故即仗人多勢眾，聯合毆打
    甲○○，絕非可取，且依監視光碟內容，身揹斜背包之被告
    丙○○首先抓住告訴人衣領，復與被告丁○○一同推擠告訴
    人甲○○向後退至鐵捲門上，再出拳毆打，身穿淺色直條紋
    襯衫之被告丁○○非僅出拳毆打告訴人甲○○，且見甲○○
    遭壓制在鐵捲門前，並有以腳飛踢告訴人甲○○身體，並致
    自己因之重心不穩而跌倒，而身穿淺藍色羽絨外套之被告乙○○亦亦有伺機出拳毆打，考量告訴人所受之傷勢係皮肉外
    傷，對告訴人所致之危害，暨被告丙○○、丁○○、乙○○
    之犯後態度等一切情狀，各量處如主文所示之刑，並均諭知
    易科罰金之折算標準。
參、無罪部分
一、公訴意旨略以：被告甲○○因與丙○○發生口角爭執，遂基
    於普通傷害之犯意，於97年4 月24日晚間9時40分許，在臺
    中縣沙鹿鎮○○○街241號住處前，與丙○○、丁○○、乙○○3人互毆，致乙○○因此受有胸部擦挫傷、瘀傷、雙膝
    部擦挫傷、右前臂瘀傷及右手部瘀傷等傷害，丙○○因此受
    有左手、雙下肢多處擦挫傷及瘀血腫之傷害，丁○○因此受
    有右足踝、右耳擦挫傷及瘀血腫之傷害，因認被告甲○○涉
    犯刑法第277條第1項之普通傷害罪嫌云云。
二、按犯罪事實應依證據認定之，無證據不得認定犯罪事實，刑
    事訴訟法第154條第2項定有明文；再按行為不罰者，應諭知
    無罪之判決，刑事訴訟法第301條第1項後段亦有明文。再按
    對於現在不法之侵害，而出於防衛自己或他人權利之行為，
    不罰，刑法第23條前段亦有明文。
三、公訴人認被告甲○○涉犯刑法第277條第1項之傷害罪嫌，無
    非以告訴人丙○○、丁○○、乙○○之指訴及其3人之診斷
    證明書為據。訊據被告甲○○堅決否認有傷害犯行，其辯稱
    ：是丙○○先用手抓我衣領，然後揮拳打我身體、頭，所以
    我後來有自衛，有擋，擋的時候，有揮舞手，也有出力，因
    為我一個人抵擋三個人，所以有打到對方，應該是三個人都
    有打到，我要揮舞我的手，我有打到對方的3個人，我都是
    打到對方的手而已。但是我是自衛的等語。
四、經查：
（一）被告丙○○對自己當時係身穿藍色上衣、深色長褲，及背
      斜背包，被告丁○○對自己當時係穿白色上衣有點直條紋
      及藍色長褲，被告乙○○對自己當時係穿淺藍色羽絨外套
      等情，均於本院自承在卷（本院卷第17頁）；再依現場監
      視光碟所攝經過，本件確係身揹斜背包之丙○○首先抓住
      甲○○衣領，2人先有拉扯，復與身穿淺色直條紋襯衫之
      丁○○推擠甲○○，使甲○○持續後退至鐵捲門上，因之
      遭壓制於鐵捲門上，而與鐵捲門擦撞，且係由丙○○率先
      出手毆打甲○○，丁○○及身穿淺藍色羽絨外套之乙○○
      續出拳毆打，被告丁○○並有以腳飛踢告訴人甲○○身體
      ，並因力道過猛，致自己重心不穩而跌倒在地；而甲○○
      於遭抓住衣領及推擠時，亦有出現抵擋動作，及遭丙○○
      、丁○○、乙○○持續毆打時，亦有反抗、掙脫動作，然
      均係在遭丙○○、丁○○、乙○○毆打之情形下所為等情
      ，亦有現場監視光碟及翻拍照片在卷可佐，是被告甲○○
      於本院辯稱：是丙○○先用手抓我衣領，然後揮拳打我身
      體、頭，所以我後來有自衛，有擋，擋的時候，有揮舞手
      ，也有出力等語，自堪採信，則被告甲○○因遭拉扯、推
      擠及毆打攻擊，而為抵擋行為，復因遭丙○○、丁○○、
      乙○○3人復係持續毆打，而為反擊，此際面對告訴人丙○○、丁○○、乙○○現在不法侵害之傷害行為，而出於
      防衛自己權利之反擊，其雖有傷害告訴人丙○○、丁○○
      、乙○○之身體，亦應認係出於正當防衛，其理亦明，是
      被告甲○○被訴傷害部分，既係因遭告訴人丙○○、丁○○、乙○○毆打而為之正當防衛行為；再由告訴人丙○○
      、丁○○、乙○○所受之傷勢，丙○○係受有左手、雙下
      肢多處擦挫傷及瘀血腫之傷害，丁○○係受有右足踝、右
      耳擦挫傷及瘀血腫之傷害，乙○○係受胸部擦挫傷、瘀傷
      、雙膝部擦挫傷、右前臂瘀傷及右手部瘀傷之傷害，亦有
      傷勢相片、童綜合醫院於97年4月26日出具之乙○○傷勢
      之一般診斷書、行政院衛生署豐原醫院於97年5月12日出
      具之丙○○、丁○○傷勢之診斷證明書在卷可佐（警卷第
      25、26、28至30頁），告訴人丙○○、丁○○、乙○○3
      人之傷勢均屬輕微，觀之被告甲○○當時所遭受之毆打攻
      擊，難認被告甲○○當時有防衛過當之情形，自應認被告
      甲○○之行為係正當防衛而不罰。
（二）至證人林武市於偵訊具結證稱甲○○亦有出手打人等語（
      偵卷第11頁），惟被告甲○○既係遭告訴人丙○○、丁○○、乙○○毆打後，為防衛自己而以打人方式為防衛行為
      ，已如前述，證人林武市上開證述內容，自不足為被告有
      罪之認定。而告訴人丙○○於警詢指稱：我想上前理論時
      ，他（指甲○○）就作勢要打我，我始出於自衛的心理，
      自我防衛，因為對方身材高大，我也不曉得他突然攻擊我
      ，所以僅能保護自己避免受傷。‥‥我就被壓在地上。‥
      ‥（警問：你身上所受的傷為何人造成？）是甲○○造成
      的云云（警卷第10、11頁），並於偵訊證稱：也看到甲○○出手打乙○○云云（偵卷第7頁），及告訴人丁○○於
      警詢指稱：勸架中我被王先生（指甲○○）推倒撞到牆角
      云云（警卷第15頁），並於偵訊證稱：當時是甲○○與乙○○在互毆云云（偵卷第8頁），及告訴人乙○○警詢供
      稱：因為甲○○出手打到我的左肩及出腳踢中我肚子，所
      以我有還手打到他的臉云云（警卷第7頁），於偵訊供稱
      ：我走過去看丙○○抓著甲○○的衣領，我看甲○○出手
      ，所以我才出手的云云（偵卷第7頁），均與現場監視光
      碟所攝事實經過不符，告訴人丙○○、丁○○、乙○○均
      刻意忽略被告甲○○係先遭告訴人丙○○、丁○○、乙○○持續毆打攻擊，而為正當防衛之事實，是告訴人丙○○
      、丁○○、乙○○於警詢、偵訊所為，均非可採。
（三）此外，復無其他積極證據足認被告甲○○遭受現在不法侵
      害之毆打攻擊行為結束後，猶再另行起意為傷害行為，是
      本件就被告甲○○部分爰依法為無罪之諭知。
據上論斷，應依刑事訴訟法第299條第1項前段、第301條第1項，
刑法第28條、第277條第1項、第41條第1項前段，刑法施行法第
1條之1，判決如主文。
中    華    民    國    97    年    9     月    22    日
                  刑事第十庭    法  官  黃家慧
上正本證明與原本無異。
如不服本判決，應於收受送達後10日內向本院提出上訴書狀（應
敘述具體理由並附繕本）。
上訴書狀如未敘述理由，應於上訴期間屆滿後20日內補提理由書
於本院。
                                書記官  陳靖騰
中    華    民    國    97    年    9     月    22    日
中華民國刑法第277條
（普通傷害罪）
傷害人之身體或健康者，處3年以下有期徒刑、拘役或1千元以下
罰金。
犯前項之罪因而致人於死者，處無期徒刑或7年以上有期徒刑；
致重傷者，處 3 年以上 10 年以下有期徒刑。


司法院資訊處製作；財團法人民間司法改革基金會備份。
